【裁判字號】    98,上易,918
【裁判日期】    980513
【裁判案由】    傷害
【裁判全文】
臺灣高等法院刑事判決                 98年度上易字第918號
上  訴  人
即  被  告  甲○○
選任辯護人  李佳翰律師
上列上訴人因傷害案件，不服臺灣臺北地方法院98年度易字第 1
17號，中華民國98年2 月23日第一審判決（起訴案號：臺灣臺北
地方法院檢察署97年度偵字第 24032號），提起上訴，本院判決
如下：
    主  文
原判決撤銷。
甲○○傷害人之身體，處有期徒刑肆月，如易科罰金，以新台幣
壹仟元折算壹日。
    事  實
一、甲○○於民國97年8 月31日上午11時許，與友人丙○○相偕
    共乘編號DGW-895 號機車，至另一友人乙○○位在臺北縣石
    碇鄉豐田村磨石坑2 號住處會合，三人相約同往抓蝦，適丁○○陪同其妺，前往乙○○住處，整理行李，丁○○等待之
    際，坐在上址車庫前，甲○○行經車庫前，持抓蝦之竹條，
    不慎劃到丁○○之小腿，丁○○疼痛難忍，二人遂起爭執，
    互有拉扯，甲○○竟基於普通傷害之故意，持竹條抽打丁○○，致丁○○受有右上臂後側瘀青、右手肘瘀青、右大姆指
    瘀青、背部右側瘀青、左手肘瘀青、左手背瘀青、左小腿瘀
    青之傷害，嗣為丁○○反抗、拉扯，以手抓住竹條，並扯下
    甲○○所戴之口罩，甲○○始放開竹條，乘坐同行友人丙○○之機車離開現場，丁○○則於甲○○離開之際，將該竹條
    擲向甲○○，擊中甲○○後頸部。嗣經丁○○報警處理，調
    閱路口監視錄影帶循線查悉上情。
二、案經丁○○訴由臺北縣政府警察局新店分局報請臺灣臺北地
    方法院檢察署檢察官偵查起訴。
    理  由
壹、證據能力
一、按被告以外之人於審判外之陳述不得作為證據，刑事訴訟法
    第159條第1項定有明文。查辯護人對告訴人之警詢筆錄證據
    能力有所爭執，且告訴人丁○○既於原審審理時到庭具結作
    證，則該警詢筆錄之記載，就證明構成犯罪之事實，即無存
    在之必要性，自無證據能力。
二、次按傳聞法則之重要理論依據，在於傳聞證據未經當事人之
    反對詰問予以核實，乃予排斥，惟若當事人已放棄對原供述
    人之反對詰問權，於法院審判時表明同意該等傳聞證據可作
    為證據，基於證據資料愈豐富，愈有助於真實發現之理念，
    並貫徹刑事訴訟法修法加重當事人進行主義之精神，確認當
    事人對於證據能力有處分權之制度，傳聞證據經當事人同意
    作為證據，法院認為適當者，亦得為證據。另當事人於調查
    證據時，對於傳聞證據表示「沒有意見」、「對於證據調查
    無意見」，而未於言詞辯論終結前聲明異議，應視為已有將
    該等傳聞證據採為證據之同意，此刑事訴訟法第159條之5定
    有明文。是除上所述告訴人警詢筆錄記載外，以下所引證據
    ，經本院當庭提示，檢察官、上訴人即被告、辯護人均無意
    見，且未於言詞辯論終結前聲明異議，本院審酌該等證據作
    成之情況，認為適於為本件認定事實之依據，依刑事訴訟法
    第159條之5 第2項規定，應具有證據能力，該得採為證據，
    合先說明。
貳、實體部份
一、訊之被告甲○○固不否認有以竹條碰到告訴人丁○○小腿，
    並因爭搶竹條打到告訴人等情，惟矢口否認有何傷害告訴人
    之犯行，辯稱：伊沒有以竹條抽打告訴人，當時係伊帶竹條
    前往同事乙○○家中抓蝦，竹條卡到告訴人腳，告訴人即欲
    搶走竹條，伊於爭搶竹條時不小心打到告訴人，伊並無以竹
    條抽打告訴人，反係告訴人反手抽打伊云云。經查：
（一）告訴人與被告二人互不相識，亦無任何仇恨，業據被告與
      告訴人陳明在卷，而告訴人陪同其妹同往其妹同居人乙○○住處收拾行李，並未與任何人發生糾紛，亦經告訴人陳
      述明確（見原審卷第12頁反面、第13頁審判筆錄），則被
      告與告訴人既無嫌隙，衡情，若無偶發之糾紛，實難想像
      被告為何對陌生女子施加暴行，復據證人丙○○證稱：當
      日甲○○與我共乘機車前往事發地點，找朋友抓蝦，我坐
      在機車上等甲○○，他去找朋友，突然聽到女孩大叫，我
      遂過去看，見二人扭打，且女孩一手抓住抓蝦用的竹竿，
      我就叫甲○○快走，女孩還追了30至40公尺等語（見偵查
      卷第47頁訊問筆錄）。益證被告當日確與友人相約前往抓
      蝦，而與告訴人所生之糾紛，應係偶發事件。
（二）又證人即告訴人丁○○於原審審理時結證稱：「當天我看
      到的是一個戴著帽子和口罩的男子，後來我從監視器上看
      出是被告。偵卷照片的傷勢是被告的竹條打到。我有扯下
      打我的人的口罩有看到他的側面臉型。當天我在等我妹妹
      整理東西，所以我坐在車庫的後面，我在吃東西，聽到有
      人經過旁邊，那條路很寬，我坐在靠內牆的牆邊，突然有
      人拿竹條打我的左小腿..... 等語」（見原審卷第13頁反
      面審判筆錄），依告訴人即證人所述，核與被告供稱其持
      竹條先打到告訴人腳一節應能符合，復徵之被告與告訴人
      於案發當日，均前往臺北市立萬芳醫院驗傷，而二人均受
      有傷害，此有告訴人與被告之診斷證明書附卷可參（見偵
      查卷第21頁、第22頁）。且據證人丙○○於偵查中之證稱
      及乙○○於本院審理中之證稱，均證述被告與告訴人互有
      拉扯等情，堪認本案應係被告持竹條不慎打到告訴人小腿
      ，致偶發糾紛，而互有拉扯，洵堪認定。
（三）另依告訴人所受傷害部位以觀，甚至包括肢體、背部多處
      挫傷等，顯係遭人攻擊所致，尚非被告所辯純係爭搶竹條
      所造成，此有臺北市立萬芳醫院診斷證明及告訴人受傷之
      照片可稽（見偵查卷第21頁及第23頁至30頁），由上所陳
      ，堪認告訴人之指訴被告傷害之犯行屬實，其於審理空言
      否認，核屬卸責之詞，不足採信。本件事證明確，被告犯
      行洵堪認定。至證人乙○○於本院證稱：因聽到2 人之爭
      吵聲，才從樓上探頭出來看，看到2 人爭搶竹子及告訴人
      以竹條抽打及丟擲被告等情，然依證人所述，對於2 人如
      何起爭端？何故有爭吵聲？均未目睹，換言之，證人並未
      全程目睹2 人之糾紛，則依其證言尚無法排除被告傷害之
      犯行，自無從據此為被告有利之認定，一併說明。
二、核被告甲○○所為，係犯刑法第277條第1項之普通傷害罪。
三、原審予以論罪科刑，固非全然無見。惟查：（一）騎乘機車
    配戴鴨舌帽、口罩或安全帽，應係一般機車騎士平日之配備
    ，縱在酷夏亦所在多有，是原審僅以被告於8 月間配戴鴨舌
    帽、口罩，逕認被告有隱匿身分之意圖，應屬無據。（二）
    又告訴人指訴被告可能以白紙或白布遮住車牌一節，既為被
    告否認，則在無其他證據可資佐證下，原審卻以被告既在清
    潔隊工作，則一般大型垃圾袋普遍為黑色，與告訴人指稱白
    色物體遮住車牌不符，而認被告辯稱可能是垃圾袋擋住車牌
    ，絕無隱匿身分之必要，顯不可採，但查原審僅憑告訴人之
    指述及前揭推測之詞，即為被告不利之認定，實屬無據。從
    而，原審依（一）（二）推斷被告自始即有掩飾犯行之故意
    如前所述，既乏所據，自有未合。雖上訴人即被告以其並未
    拿竹條毆打告訴人，否認犯罪，為無理由，然原判決既有上
    開事實認定之瑕疵，自應由本院將原判決撤銷改判。
四、爰審酌本案雖係被告持抓蝦之竹條，不慎觸擊告訴人，所引
    發之糾葛，然被告非僅當場未對告訴人致歉，且於爭執之際
    ，竟萌生傷害之犯意，持竹條抽打告訴人，導致告訴人受有
    前述挫傷之傷害，兼衡其犯罪之手段、生活狀況、品行、智
    識程度及告訴人所受傷害之程度、犯罪所生危害，暨其犯後
    猶矢口否認犯行、毫無悔意，未與告訴人達成和解等一切情
    狀，量處如主文第2 項所示之刑，並諭知易科罰金之折算標
    準，以茲懲儆。
據上論斷，應依刑事訴訟法第369條第1項前段、第364條、第299
條第1項前段，刑法第277條第1項、第41條第1項前段，刑法施行
法第1條之1第1項、第2項前段，判決如主文。
本案經檢察官沈世箴到庭執行職務。
中    華    民    國    98    年    5    月    13    日
            刑事第八庭    審判長法  官  鄭文肅
                                法  官  蔡光治
                                法  官  劉嶽承
以上正本證明與原本無異。
不得上訴。
                                書記官  何仁崴
中    華    民    國    98    年    5    月    13    日
附錄：本案論罪科刑法條全文
中華民國刑法第277條
傷害人之身體或健康者，處3年以下有期徒刑、拘役或1千元以下
罰金。
犯前項之罪因而致人於死者，處無期徒刑或 7 年以上有期徒刑；
致重傷者，處3年以上10年以下有期徒刑。


司法院資訊處製作；財團法人民間司法改革基金會備份。
